【裁判字號】    90,簡上,266
【裁判日期】    920529
【裁判案由】    排除侵害
【裁判全文】
臺灣桃園地方法院民事判決  九十年度簡上字第二六六號
    上  訴  人  庚○○
    訴訟代理人  己○○○
    被上訴人    戊○○
    訴訟代理人  丁○○
    被上訴人    丙○○
                乙○○
                甲○○
右當事人間請求排除侵害事件，上訴人對於中華民國九十年七月二十三日本院中壢簡
易庭九十年度壢簡字第七一八號之第一審判決不服，提起上訴，本院判決如左：
    主      文
原判決第一項關於命上訴人將坐落桃園縣蘆竹鄉○○○○段內庴小段第二一─四七地
號土地上如附件成果圖所示Ａ部分面積貳拾玖平方公尺之地上物拆除及該部分假執行
之宣告暨訴訟費用之裁判均廢棄。
右廢棄部分，被上訴人在第一審簡易之訴及其假執行之聲請均駁回。
其餘上訴駁回。
第一、二審訴訟費用由上訴人負擔。
    事      實
甲、上訴人方面：
一、聲明：（一）原判決不利於上訴人部分廢棄。（二）前開廢棄部分，被上訴人在
    第一審之訴駁回。
二、陳述：除與原判決記載相同者，茲引用之外，並補稱：內政部鑑定書所附之鑑定
    圖，其測量的界址與上訴人所知悉的界址並不相同，而且，上訴人也不承認桃園
    縣蘆竹地政事務所的測量結果，本件系爭土地的正確界址之界樁應該是還埋在放
    置貨櫃之地面底下，請求再重新測量界址，而且應該要從訴外人鄭銘開的土地開
    始測定界址才會正確，所以，訴外人鄭銘開及被上訴人丙○○的土地都要測量。
三、證據：除援用於第一審所提出的證據外，並另再提出現場照片一張、桃園縣蘆竹
    地政事務所於民國八十四年七月七日所繪製之桃園縣蘆竹鄉○○○○段內庴小段
    第二一─二九地號之地籍圖謄本與桃園縣蘆竹地政事務所於民國八十三年八月十
    四日所發給之土地複丈成果各一份，並聲請重新複丈測量系爭土地之界址。
乙、被上訴人方面：
    被上訴人未於最後言詞辯論期日到場，惟據渠等先前於準備程序中到場時所為之
    聲明及陳述略以：
一、聲明：（一）上訴駁回。（二）第二審訴訟費用由上訴人負擔。
二、陳述：除與原判決記載相同者，茲引用之外，並另補稱：被上訴人所有的土地就
    是坐落在桃園縣蘆竹鄉○○○○段內庴小段第二一─四七地號之土地，因為部分
    土地遭受上訴人置放的貨櫃所占用，導致被上訴人的車輛沒有辦法順利通行。而
    上述土地是登記為被上訴人及訴外人張金鐘所共有，這土地原先是訴外人鄭銘開
    所有，後來經由被上訴人以地易地而向訴外人鄭銘開換得。本件系爭土地之界址
    ，經過多次測量，只有在第一次測量時有一點點誤差，也就是第一次與第二次所
    測量的界址有點不同，但第二次測量之結果才是正確的界址。
三、證據：除援用於第一審所提出之證據資料外，並另提出現場照片二張。
    理    由
一、本件被上訴人戊○○、丙○○、乙○○、甲○○四人經合法送達，無正當理由未
    於言詞辯論期日到場，爰依上訴人之聲請，由其一造辯論而為判決。
二、本件被上訴人在原審起訴主張：座落桃園縣蘆竹鄉○○○○段內庴小段第二一─
    四七地號之土地為被上訴人丙○○、戊○○、乙○○、甲○○及共有人張金鐘所
    共有，上訴人竟於上開土地上設置貨櫃，占用土地面積Ｏ．ＯＯ二九公頃，被上
    訴人本於所有權之行使，自得訴請上訴人應予拆除，以排除侵害，並將上開土地
    返還；又無權占有他人土地者，可獲得相當於租金之利益，所有權人得請求相當
    於租金之損害金，故依民法第一百七十九條不當得利及同法第一百八十四條侵權
    行為之法律關係，請求上訴人應自起訴狀繕本送達翌日起至返還土地之日止，按
    系爭土地申報價額年息百分之十計算，按月給付被上訴人二百五十一元等語，並
    提出土地登記謄本一份、照片八幀為證，及請求原審囑託相關單位鑑定上開貨櫃
    所占用之位置、面積。而上訴人在原審對於被上訴人所主張其在上開土地上放置
    貨櫃之事實並不予以爭執，惟辯稱：系爭貨櫃放置之地點，並非是在桃園縣蘆竹
    鄉○○○○段內庴小段第二一─四七地號之土地上，而是放置在上訴人自己所有
    之同地段二一─四九地號之土地上，蓋本件之紛爭實是起源於被上訴人原有一筆
    土地，惟因遠離馬路而無出入之通道，因而與另一筆土地所有人即訴外人鄭銘開
    交換土地，惟被上訴人所換得鄭銘開之土地上原有混凝土預拌場設施，扣除上開
    混凝土預拌場設施所剩餘之土地，不足供被上訴人開闢八米寬的道路，竟將原無
    爭議之雙方界址往上訴人所有土地移動，以致造成上開貨櫃明明放在上訴人自己
    所有之土地上，惟因錯誤之測量結果，竟變成是放置在被上訴人所有的土地上之
    不合理現象等語，資為抗辯。
三、經查，本件被上訴人在原審主張上訴人放置系爭貨櫃之地點，係在於被上訴人及
    其共有人張金鐘所有坐落於桃園縣蘆竹鄉○○○○段內庴小段第二一─四七地號
    之土地上（如附件所示Ａ部分）之事實，有被上訴人所提出之土地登記謄本一份
    附卷可稽，並經原審至現場履勘，及囑託桃園縣蘆竹地政事務所至現場會同複丈
    測量屬實無訛，有勘驗筆錄一份及桃園縣蘆竹地政事務所九十年一月二日八九蘆
    地二字第八一七八號函附之土地複丈成果圖在卷資查可憑，應堪信為真實。雖然
    上訴人辯稱本件系爭土地界址乃係將原無爭議之雙方界址往上訴人所有土地移動
    ，致生錯誤之測量結果等詞云云，惟上訴人無法舉證以實其說。又本件業經原審
    另函請內政部土地測量局鑑測，經該局以精密電子測距經緯儀，在系爭土地附近
    施測圖根點，並經計算檢核閉合後，作為該測區之控制點，然後以該圖根點作為
    基點，施測系爭土地附近之界址點、使用坵形位置，計算其數值坐標輸入電腦，
    用自動繪圖儀於鑑測原圖上，顯已顧及相連土地之關係，其鑑定結果仍與桃園縣
    蘆竹地政事務所之測量結果一致，均認系爭貨櫃占用被上訴人及其共有人張金鐘
    所有坐落於桃園縣蘆竹鄉○○○○段內庴小段第二一─四七地號之土地，面積為
    Ｏ．ＯＯ二九公頃，此有內政部土地測量局九十年五月十八日九十地測二字第Ｏ
    六七三二號函附之鑑定書及鑑定圖各一份在卷可稽，應認本件上訴人放置之貨櫃
    ，已占用到被上訴人及其共有人張金鐘所有坐落於桃園縣蘆竹鄉○○○○段內庴
    小段第二一─四七地號之土地，面積為Ｏ．ＯＯ二九公頃，屬實無訛。
四、本件上訴人在本審雖然曾經聲請就系爭土地之界址，再重新複丈測量，惟上訴人
    卻於九十一年八月二十七日上午九時許，當本院囑託桃園縣蘆竹地政事務所派員
    前往複丈測量之時，僅因桃園縣蘆竹地政事務所在現場所測定之界址，上訴人認
    為與其自認之界址差誤太大，而經桃園縣蘆竹地政事務所人員當場詳予解說，其
    仍無法接受，且現場之兩造各執一詞，顯有一觸即發之可能性，桃園縣蘆竹地政
    事務所人員為免爭執擴大，致是日未能測釘界樁，有桃園縣蘆竹地政事務所九十
    一年九月四日蘆地測字第０九一０００三二八七號函文一份在卷可稽。此情係因
    上訴人之作為致使桃園縣蘆竹地政事務所人員在現場無法測定界址，應認上訴人
    捨棄其前欲就系爭土地界址重新複丈測量之聲請。本院已函請桃園縣蘆竹地政事
    務所辦理退還該次測量費用給予上訴人，並經桃園縣蘆竹地政事務所通知上訴人
    前往辦理退費手續，此亦有桃園縣蘆竹地政事務所九十一年九月三十日蘆地測字
    第０九一０００五九三九號函文一紙在卷可參。是本件系爭土地之界址，仍然應
    以桃園縣蘆竹地政事務所九十年一月二日八九蘆地二字第八一七八號函附之土地
    複丈成果圖及內政部土地測量局九十年五月十八日九十地測二字第Ｏ六七三二號
    函附之九十年五月八日鑑定書及鑑定圖為準。而上訴人所有系爭貨櫃占用之土地
    位置，既為被上訴人及其共有人張金鐘所有坐落於桃園縣蘆竹鄉○○○○段內庴
    小段第二一─四七地號土地（如附件所示Ａ部分，面積為Ｏ．ＯＯ二九公頃），
    則上訴人占用上開土地即屬無權占有，其無法律上之原因而占有系爭土地，受有
    相當於租金之利益，致被上訴人及其共有人受有損害，被上訴人即非不得依不當
    得利之法律關係請求上訴人返還相當於租金之利益。本件原審以城市地方房屋之
    租金，以不超過土地及其建築物申報總價額年息百分之十為限，依土地登記謄本
    之記載，系爭土地八十九年度之申報地價為每平方公尺一千零四十元，並衡之該
    土地之附近為預拌混凝土廠房、農田及堆放雜物之空地，土地利用有限，認被上
    訴人請求上訴人給付按申報總價額年息百分之十計算其無權占有之損害金，尚屬
    過高，而以按申報總價額年息百分之五計算，即按月以新台幣（下同）一百二十
    六元給付損害金為妥適，則原審於此範圍內，准許被上訴人關於不當得利之損害
    賠償請求，判令上訴人應將土地返還予被上訴人，並自起訴狀繕本送達翌日起至
    返還土地之日止，按月給付被上訴人及其共有人全體一百二十六元，並准許宣告
    假執行，其認事用法，核無不當，仍應予以維持。上訴人意旨就此部分指摘原審
    判決不當，求予廢棄改判，為無理由，應予駁回之。
五、另查，上訴人在本審上訴中主張其已於九十一年八月間將系爭貨櫃移離本件系爭
    土地之現場，而查此情並業據被上訴人亦已自認屬實無訛，是上訴人雖然因本件
    系爭土地界址問題，仍然與被上訴人存在有爭執，致至今尚未返還其於前所已經
    占用被上訴人之右述土地。惟因上訴人既已將系爭貨櫃移離本件系爭土地之現場
    ，則被上訴人訴請上訴人將坐落桃園縣蘆竹鄉○○○○段內庴小段第二一─四七
    地號土地上如附件成果圖所示Ａ部分面積貳拾玖平方公尺之地上物（貨櫃）拆除
    之原因事實，顯然已經不存在，故被上訴人就此部分之請求即已經無從准許，是
    上訴人就此部分之上訴即已屬有理由。因此，原審判令上訴人應將坐落於桃園縣
    蘆竹鄉○○○○段內庴小段第二一─四七地號之土地上如附件成果圖所示Ａ部分
    面積貳拾玖平方公尺之地上物拆除及關於此部分之假執行宣告，即屬已無可維持
    ，此部分應由本院廢棄予以改判如主文第一項、第二項所示。
六、因本案事實已臻明確，兩造其餘主張陳述及所提之證據等攻擊防禦方法，核均與
    本件判決結果不生影響，無一一審究必要，附此敘明。
七、據上論結：本件上訴為一部有理由、一部無理由，依民事訴訟法第四百三十六條
    之一第三項、第四百六十三條、第三百八十五條第一項前段、第四百四十九條第
    一項、第四百五十條、第七十九條但書，判決如主文。
中      華      民      國    九十二    年      五      月    二十九    日
                                臺灣桃園地方法院民事第二庭
~B審判長法  官  邱瑞祥
~B      法  官  張明儀
~B      法  官  呂仲玉
右為正本，係照原本作成。
本件不得上訴。
中      華      民      國    九十二    年      五      月    二十九    日
~B法院書記官  楊惠如


司法院資訊處製作；財團法人民間司法改革基金會備份。
